【裁判字號】    96,破,140
【裁判日期】    971117
【裁判案由】    破產宣告
【裁判全文】
臺灣臺北地方法院民事裁定               96年度破字第140號
聲  請  人  甲○○
上列當事人間聲請破產宣告事件，本院裁定如下：
    主  文
聲請駁回。
聲請程序費用由聲請人負擔。
    理  由
一、本聲請意旨略以：聲請人因投資失敗、理財失誤及為友人做
    保所累，積欠中國信託等18家銀行借貸及保證債務無法清償
    ，合計債務金額為新臺幣（下同）3,940,309元，每月應負
    擔利息即高達10幾萬元，伊不論如何再怎麼賺即使都不吃不
    喝，也負擔不起，一輩子都不可能還到本金。且聲請人目前
    僅有現金202,800元、土地一筆價值92,300元及房屋價值607
    ,900元，其債務超過總資產甚多，實無力清償債務，為此聲
    請宣告破產，以保護債務人及債權人雙方利益云云。
二、按破產，對債務人不能清償債務者，宣告之；破產宣告時屬
    於破產人之一切財產，及將來行使之財產請求權，破產宣告
    後，破產終結前，破產人所取得之財產，為破產財團；財團
    費用及財團債務，應先於破產債權，隨時由破產財團清償之
    ，破產法第57條、第82條第1項、第97條分別定有明文。法
    院為破產宣告時，應選任破產管理人，並決定申報債權期間
    及第一次債權人會議期日（破產法第64條）；破產管理人應
    就會計師或其他適於管理該破產財團之人中選任之（同法第
    83條第1項）；破產管理人就任後，應清查、整理債務人之
    財產狀況（同法第87條至第89條），並編造債權表及資產表
    （同法第94條），必要時尚須執行破產法第90條至第93條所
    規定之職務，其職務內容甚為繁雜，應由法院核定給予相當
    之報酬（同法第84條）；另法院應依聲請或依職權召集債權
    人會議（同法第116條），由債權人會議聽取破產管理人之
    報告、議決法定事項並行使其他權限（同法第119條、第12
    0條等）；債權人會議得選任監查人一人或數人（同法第12
    0條第1款），依司法院25年院字第1529號解釋，監查人係必
    要機關，不得免設，而監查人職司破產程序之監督，破產法
    賦予之權限甚多，職責繁重，應由法院斟酌其工作情形定其
    報酬數額（同法第128條、第84條)。由以上所述，破產程序
    之進行，應支出相當之費用，顯可預期。如債務人之財產不
    敷清償破產財團費用及財團債務，或不能為其他債務之相當
    分配受償，或無法構成破產財團時，破產程序無由進行，參
    酌破產法第148條規定「破產宣告後，如破產財團之財產不
    敷清償財團債務時，法院因破產管理人之聲請，應以裁定宣
    告破產終止」之立法意旨，及司法院院字第1505號解釋「法
    院就破產之聲請，以職權為必要調查，如債務人確係無財產
    ，則破產財團即不能構成，無從依破產程序清理債務，參照
    破產法第148條之旨趣，自應依同法第63條，以裁定駁回其
    聲請」，法院於宣告破產後，隨即須同時宣告破產程序終止
    ，無異徒增破產程序及費用之浪費，且無益於債務人及其他
    債權人，聲請宣告破產已無實益，應適用同法第63條第1項
    規定，以裁定駁回破產宣告之聲請。
三、經查，依聲請人提出之債權人清冊所載，其僅積欠萬泰商業
    銀行等19位債權人合計6,472,348元等，惟經本院查詢所得
    ，聲請人所負債務總額實際上乃高於前開債權人主張數額，
    此參萬泰銀行等債權人回函即可知之。且依其提出之財產狀
    況說明表及財產清冊，可知聲請人雖有含房屋、土地及現金
    等資產價值達903,000元。惟職權調閱聲請人所有坐落於台
    中縣北區○○段第0466地號土地登記謄本及其上台中市○區
    ○○段第2187號建物謄本亦可知，前揭不動產業經設定本金
    最高限額1,100,000元之抵押權，聲請人並承認抵押權人即
    債權人南山人壽保險股份有限公司對其有524,104元之債權
    存在，此有卷附土地建物登記謄本各1件及債權人清冊可參
    。故依破產法第108條規定，債權人南山人壽倘對上開不動
    產行使別除權後，則聲請人僅餘其聲稱所有之現金202,800
    元可供組成破產財團。惟聲請人至今亦未向本院提出證據證
    明其確有現金202,800元可供組成破產財團。本院考量破產
    程序之進行繁雜且所費不貲，扣除聲請人每月日常生活所必
    需外，所剩金額無幾。縱認仍有剩餘，然得用以清償包括逐
    月累計利息在內之其他債務之比例，仍顯屬偏低。既無益於
    債權人之受償，又徒增破產程序及相關費用之耗費，與旨在
    使債權人受公平且相當清償之破產制度，尚有不符。經審酌
    上開聲請人資產狀況，顯無法構成破產財團用以支應龐大之
    破產程序費用，遑論供清償債務之用，可謂缺乏進行破產程
    序之實益，再參以聲請人係民國57年7月11日出生，年輕力
    壯，此亦有聲請人之個人基本資料查詢表1件在卷可查，顯
    有足夠之智識能力可精進其就業能力及機會，可逐步清償其
    個人所積欠債務，是應認聲請人不應進行破產程序而無宣告
    破產實益，爰依法駁回聲請人之本件破產聲請。
四、爰依破產法第5條、民事訴訟法第95條、第78條，裁定如主
    文。
中    華    民    國    97    年    11    月    17    日
                  民事第三庭  法  官  管靜怡
以上正本係照原本作成。
如對本裁定抗告，須於裁定送達後10日內向本院提出抗告狀，並
繳納抗告費新臺幣1,000元。
中    華    民    國    97    年    11    月    17    日
                              書記官  張婕妤


司法院資訊處製作；財團法人民間司法改革基金會備份。
